臺灣臺北地方法院刑事判決　　　　　　　94年度訴字第1146號
公　訴　人　臺灣臺北地方法院檢察署檢察官
被　　　告　丁○○
被　　　告　乙○○原名范顯毓.
　　　　　　　　　　　號
選任辯護人　楊尚賢律師
　　　　　　葉潛昭律師
上列被告因偽造文書等案件，經檢察官提起公訴（93年度偵緝字
第1550號、94年度發查偵字第6號），本院判決如下：
    主  文
丁○○共同行使偽造私文書，足以生損害於他人，處有期徒刑陸
月，如易科罰金，以參佰元折算壹日。
乙○○共同行使偽造私文書，足以生損害於他人，處有期徒刑柒
月。
偽造之「明昌國際鞋材有限公司」及負責人「周國僑」印章各壹
枚，及扣案之偽造「明昌國際鞋材有限公司」之「員工在職證明
書」上之「明昌國際鞋材有限公司」及「周國僑」印文各壹枚均
沒收。
    事  實
一、丁○○及乙○○均明知丁○○並無資力，亦無工作，且未曾
    在明昌國際鞋材有限公司（下稱明昌公司）及味王股份有限
    公司（下稱味王公司）分別擔任主任及經理職務，共同基於
    意圖為自己不法所有及行使偽造私文書之概括犯意聯絡，而
    為下列行為：
  (一)由丁○○將其戶口名簿及身分證影本交給乙○○，以代辦信
    用卡，並約定由乙○○偽造工作證明並抽取銀行核卡金額之
    二成為佣金。乙○○遂將上揭文件轉交予有犯意聯絡之成年
    人甲○○（未據起訴），再由甲○○轉交予有犯意聯絡之真
    實姓名年籍不詳綽號「馬乙」之成年男子，並約定由甲○○
    及乙○○共同抽取銀行核卡金額之百分之三點五。「馬乙」
    則於民國九十一年十二月二十三日，持丁○○身分證、戶口
    名簿影本及上揭萬通銀行存摺，在屏東縣屏東市○○路二九
    三號一樓陽信商業銀行（下稱陽信銀行）中正分行代辦申請
    信用卡，並在該銀行信用卡申請書上，填載丁○○之年籍資
    料，並在「您的職業資料」一欄內，填寫丁○○為味王公司
    經理，年薪新臺幣（下同）九十萬元等資料。乙○○並與丁○○於九十一年十二月二十四日，至台北市○○區○○路二
    段八五號萬通商業銀行古亭分行（下稱萬通銀行）開設帳號
    為：00000000000000號之帳戶，隨即由乙○○取走帳戶存摺及印鑑，由乙○○存款及提領以製造該帳戶
    存款進出往來之假象，並由「馬乙」將該帳戶資料填載在申
    請書之「您的信用資料」欄內，使陽信商業銀行承辦人員誤
    信丁○○資力良好，而核發卡號為00000000000
    00000之ＪＣＢ卡及卡碼為000000000000
    0000之ＭＡＳＴＥＲ卡各一張，額度共三萬元，足以生
    損害於陽信銀行。嗣因陽信銀行風險控管及查核，故上揭信
    用卡二張均未經開卡成功，惟其於市場上仍具交易價值。
　(二)因上揭信用卡未申辦成功，乙○○後於不詳時、地，委託不
    知情之刻印行偽造明昌公司及負責人周國僑之印章各一枚，
    以偽造明昌公司之「員工在職證明書」及「九十一年度各類
    所得扣繳暨免扣繳憑單」（下稱扣繳憑單）等資料，作為丁○○在明昌公司任職之證明，並將丁○○之身分證、明昌公
    司員工在職證明書、扣繳憑單及上揭萬通銀行存摺等件影本
    交付真實姓名年籍不詳綽號「阿民」（或「阿明」）之成年
    男子，再由「阿民」傳真上揭文件委託不知情之丙○○，於
    九十二年五月二十六日向位於台北市○○路圓環附近之臺南
    區中小企業銀行（下稱臺南企銀）臺北分行申辦小額信用貸
    款五十萬元，而在「在臺南企銀小額消費性貸款申請書」填
    寫丁○○年籍資料及在明昌公司擔任主任職務等，並約定事
    成之後，丙○○任職之公司可得五萬元酬勞，足以生損害於
    台南企銀。嗣經臺南企銀臺北分行審核人員羅盛遠發覺申請
    貸款文件係偽造而未予核貸。
二、案經陽信銀行代理人戊○○訴由高雄市政府警察局三民第一
　　分局報告及法務部調查局臺北市調查處移送偵辦。
    理  由
一、訊據被告丁○○及乙○○均坦承明知被告丁○○並無工作，
    而仍欲申請銀行信用卡之事實，被告丁○○對申辦信用卡之
    部分並不爭執，惟就申請貸款之部分辯稱：並未委託被告乙○○辦理信用貸款云云。被告乙○○則辯稱：當時只是介紹
    人，幫甲○○招攬一些客戶，並沒有偽造文件，也沒有看過
    不實之貸款申請書，丙○○亦指認「阿民」並非被告乙○○
    ，且被告乙○○已在九十二年一月間將丁○○萬通銀行帳戶
    存摺還給被告丁○○，如何將之交給證人丙○○申辦信用貸
    款云云。經查：
  (一)就犯罪事實欄一之(一)部分：
    被告丁○○從未在味王公司任職，業經證人即味王公司法務
    人員鍾宜芳於警詢中證述明確（九十四年度發查偵字第六號
    卷第三六頁）。而共同被告丁○○於本院依證人交互詰問程
    序時結證稱：乙○○跑到我家來說可以幫我辦理信用卡，我
    說我沒有工作，他說可以幫我辦，他說他在銀行有關係，如
    果辦下來的話，他要抽銀行額度二成。所以我就將申辦的戶
    口名簿影印本及身分證影本交給他。乙○○跟我說他會幫我
    辦理加入一家公司。他說是味王公司，及一家鞋店公司。並
    叫我背下鞋業公司的名稱、地址，電話是留自己的電話供銀
    行查證等語（本院卷第五四頁及背面）。證人甲○○亦於審
    理時到庭結證稱：受乙○○委託向陽信銀行辦理丁○○信用
    卡，因為乙○○認識的人比較多，可以招攬信用卡業務，所
    以介紹給「馬乙」認識，馬乙說一張會分給我核准金額的百
    分之三點五做佣金，其中分一半給乙○○等語（本院卷第五
    八頁）。顯然，被告二人均明知丁○○並無工作，亦無償還
    信用卡債務之能力，丁○○竟仍委託乙○○提供不實之工作
    資料，再由乙○○將身分文件影本等交由甲○○轉交「馬乙
    」向陽信銀行申辦信用卡，以詐騙銀行，並約定乙○○、甲○○抽成之佣金，則被告乙○○事後辯稱僅係介紹人云云，
    實不足取，此外，並有記載不實之味王公司職業資料之陽信
    銀行信用卡申請書影本、丁○○之萬通銀行帳戶存摺影本、
    陽信銀行歸戶基本資料查詢、個人基本資料查詢、卡號00
    00000000000000號及卡號為0000000
    000000000號信用卡使用紀錄及陽信銀行歷史帳單
    彙總查詢等件附卷足憑（九十三年度偵字第九一二四卷第十
    八頁、九十三年度偵字第一一九二八卷第十四至十六頁、九
    四年度發查偵字第六號卷第七六至七九頁、本院卷第三六頁
    至四十頁）。被告二人與甲○○及「馬乙」，共同行使偽造
    之信用卡申請書以申辦信用卡詐騙陽信銀行之事實，足堪認
    定。
  (二)就犯罪事實欄一之(二)部分：
    被告丁○○從未在明昌公司任職，卷附之明昌公司「員工在
    職證明書」及「九十一年度各類所得扣繳暨免扣繳憑單」（
    見九十三年度偵字第一一九二八號卷第十二、十三頁）均係
    偽造等事實，業經證人即明昌公司負責人周國僑於警詢中證
    述明確（九十三年度偵字第一一九二八號卷第十七頁）。證
    人丙○○亦於本院審理時到庭結證稱：九十二年五月間，受
    「阿民」（警詢及偵查中之筆錄記載為「阿明」）委託替被
    告丁○○辦理台南企銀信用貸款，「阿民」有傳真身分證、
    明昌公司在職證明、扣繳憑單及銀行存摺等資料影本到辦公
    室給我。有幫丁○○填寫貸款申請書之個人資料及代為簽名
    ，待銀行審核通過後，銀行會再通知本人去填寫資料等語（
    本院卷第五五頁背面、五六頁）。可知，丙○○係受「阿民
    」委託辦理貸款，且貸款申辦使用之文件及存摺等均為影本
    ，則被告乙○○辯稱：萬通銀行帳戶存摺已在九十二年一月
    間返還被告丁○○等語，縱為屬實，亦不影響本件貸款之申
    辦。雖丙○○指認「阿民」並非在庭被告乙○○或丁○○等
    人，然觀之卷附台南企銀小額消費性貸款申請書（九十三年
    度偵字第一一九二八號卷第十頁）所填載之個人資料均係丁○○本人之個人資料無訛，衡情，若銀行受領申請而准予核
    貸後，即會依申請書上所載之聯絡方式通知本人確認，若果
    如被告丁○○所言，不知申辦貸款之事，而係他人冒用為之
    ，則冒用之人斷不致於會填載丁○○之真實資料以供銀行查
    核及通知，顯然被告丁○○對於申辦貸款之事知之甚詳，被
    告丁○○辯稱不知貸款云云，實難採之。另外該申請書「現
    服務單位」欄填載不實之明昌公司任職資料，既係由被告乙○○提供予被告丁○○背訟以待銀行查證，業經被告丁○○
    結證明確，已如前述，顯然，本件貸款應係由被告乙○○委
    託不知情刻印行偽刻明昌公司及負責人周國僑印章後，再偽
    造員工在職證明書及扣繳憑單，並委託「阿民」代為申辦一
    節明確，則被告乙○○辯稱不知申辦貸款及並未偽造員工證
    明書、扣繳憑單云云，顯屬事後推託之詞，不足採信。
  (三)本件被告二人以不實文件，向陽信銀行申辦信用卡，及向台
    南企銀申辦信用貸款，以詐騙銀行之事實，事證明確，被告
    二人自應依法論科。
二、核被告二人所為，就犯罪事實欄一之(一)部分，係犯刑法第三
    百三十九條第一項之詐欺取財罪；就犯罪事實欄一之(二)部分
    ，係犯刑法第二百十六條、第二百十條之行使偽造私文書罪
    ，第三百三十九條第一項之詐欺取財罪未遂。被告二人就犯
    罪事實欄一之(一)部分與甲○○及「馬乙」，就犯罪事實欄一
    之(二)部分與「阿民」，分別有犯意聯絡及行為分擔，為共同
    正犯。共犯被告乙○○利用不知情之刻印行偽刻明昌公司及
    負責人周國僑印章各一枚，為間接正犯。又被告偽刻印章、
    偽造印文為偽造私文書之階段行為、偽造私文書之低度行為
    為行使偽造私文書之高度行為所吸收，均不另論罪。而被告
    二人先後二次詐欺犯行，時間緊接，方法相同，所犯係構成
    要件相同之罪名，顯係基於概括之犯意為之，雖犯罪事實欄
    一之(一)部分曾詐得信用卡二張，犯罪事實欄一之(二)部分則未
    詐得財物，仍應依連續犯規定論以詐欺罪既遂，並加重其刑
    。又所犯上開行使偽造私文書及連續詐欺罪兩罪間，有方法
    結果之牽連關係，應從一重論處行使偽造私文書罪。公訴人
    就被告丁○○部分，僅論涉犯刑法第三百三十九條第一項之
    詐欺罪，因檢察官就犯罪事實一部起訴者，其效力及於全部
    ，本件被告丁○○行使偽造私文書部分之犯罪事實，與前揭
    論罪科刑之詐欺罪部分，有牽連犯之關係，已如前述，本院
    自應就屬於裁判上一罪之行使偽造私文書部分一併加以裁判
    。本院審酌被告二人明知被告丁○○並無還款能力，而仍以
    不實工作資料詐騙銀行之動機、手段，所幸信銀行即時風險
    控管，而使被告未能開卡成功或未予核貸，及被告丁○○於
    審理中知所悔悟，而被告乙○○欲以此不法手段賺取高額佣
    金，卻始終矯詞卸責，不知悔悟，惡性較重等一切情狀，分
    別量處如主文所示之刑，及就被告丁○○部分諭知易科罰金
    之折算標準，以示警懲。
三、偽造之明昌公司及負責人周國僑印章各一枚，雖未扣案，然
    不能證明業已滅失，另外扣案之偽造明昌公司之「員工在職
    證明書」上之「明昌公司」及「周國僑」印文各一枚（九十
    三年度偵字第一一九二八號卷第十頁），依刑法第二百十九
    條之規定，不問屬於犯人與否，均宣告沒收。至於扣繳憑單
    上並無明昌公司之印文，故公訴人聲請併予沒收，應屬誤會
    ，附此敘明。
據上論斷，應依刑事訴訟法第二百九十九條第一項前段，刑法第
二十八條、第五十六條、第二百十六條、第二百十條、第三百三
十九條第一項、第五十五條、第四十一條第一項前段、第二百十
九條，罰金罰鍰提高標準條例第一條前段、第二條，判決如主文
。
本案經檢察官蕭蕙菁到庭執行職務。
中　　華　　民　　國　　94　　年　　11　　月　　23　　日
　　　　　　　　　刑事第十庭審判長法　官　丁蓓蓓
                                  法  官  林柏泓
                                  法  官  紀文惠
以上正本證明與原本無異。
如不服本判決，應於判決送達後10日內，向本院提出上訴狀。
　　　　　　　　　　　　　　　　  書記官　劉新怡
中　　華　　民　　國　　94　　年　　11　　月　　23　　日
